【裁判字號】    91,易,355
【裁判日期】    920107
【裁判案由】    竊盜
【裁判全文】
臺灣新竹地方法院刑事判決                          九十一年度易字第三五五號
    公  訴  人  臺灣新竹地方法院檢察署檢察官
    被      告  己○○
右列被告因竊盜等案件，經檢察官提起公訴（九十一年度偵字第一七二九號），本院
判決如左：
    主  文
己○○攜帶兇器竊盜，處有期徒刑拾月。
    事  實
一、己○○曾有多項竊盜及偽造文書前科（皆未構成累犯），執行至民國八十六年三
    月十一日假釋出獄，其於假釋期間內猶不知悔改，復基於意圖為自己不法所有之
    犯意，於九十年十二月三日晚上七時許至八時許間某時點（起訴書誤載為九時五
    分許），持客觀上足對人生命身體構成危險之尖嘴鉗、扳手或螺絲起子等工具，
    破壞丙○○所有、停放在新竹市○○○路五七號前之車牌號碼ＬＷ─四七六九號
    自小客車之車門鎖而竊取該自小客車，得手後於同日晚上九時十六分許，與一不
    詳姓名年籍之人駕駛上開車輛途經苗栗縣頭份鎮○○路七六四號「北基加油站」
    ，由加油站不知情之員工乙○○為該車填加新臺幣（下同）四百元之九五無鉛汽
    油，其後將上開車輛停置於頭份鎮○○路一五一一巷口即頭份交流道下南向之路
    旁；嗣丙○○因於同日晚上八時許發現其所有之自小客車遭竊，報警並召集同事
    、友人分頭尋找上開車輛，旋為其公司同事丁○○發現該車，即電呼丙○○，丙○○先通知警員後亦於十分鐘後與同事張尚文、范光助及黃國樑趕到頭份鎮○○
    路一五一一巷口上開車輛停放現場與丁○○會合，其等五人於等候警方到達現場
    前，即發現己○○走向該車之駕駛座側，又從該車後方繞到副駕駛座伸手開車門
    ，丙○○等人上前欲逮捕己○○，己○○一見丙○○等人即拔腿就跑，經丙○○
    人上前圍捕並會同之後到達現場之警方一同逮捕己○○，在其身上起出北基加油
    站之四百元加油發票一紙及現金六萬一千六百三十元，並自上開自小客車內起出
    旅行袋一只，其內置有作案工具一批（尖嘴鉗二支、扳手五支、手電筒一支、螺
    絲起子一支、鐵鎚一支、鋸子一支、六角扳手十六支、行動電話一支、遠傳易付
    卡一張等物）。
二、案經丙○○訴由新竹市警察局第三分局報請臺灣新竹地方法院檢察署檢察官偵查
    起訴。
    理  由
一、訊據被告己○○矢口否認有何竊盜犯行，辯稱：沒有偷車，我才是被害人，當天
    我是從臺中搭巴士到頭份找友人甲○○談買車的事，後來沒談成，我回家路上經
    過那裏，就被一群人圍過來要我交出錢，並毆打我，還搶走我身上六萬多元、一
    枚鑽戒和一支大哥大，六萬多元是我姐姐要給我修房子用的，我沒去北基加油站
    加油，發票也不是在我身上取出，車上的旅行袋及裏面的工具都不是我的云云。
    惟右揭犯罪事實，業據告訴人丙○○指訴詳細，並經證人即北基加油站員工乙○○、證人即當日與丙○○一同埋伏圍捕被告之張尚文、范光助、黃國樑及丁○○
    、當日至現場處理之員警戊○○等人證述明確，復有票號ＫＲ00000000
    號之加油發票一紙、證人乙○○指證之被告當日遭查獲時之照片二幀、丙○○失
    竊車輛於九十年十二月三日晚上九時五分報案所製作之調查筆錄一份、新竹市警
    察局車輛尋獲電腦輸入單一紙、新竹市警察局第三分局香山派出所贓證物品認領
    保管收據一紙附卷可查，此外，亦有如犯罪事實欄所述之作案工具一批扣案可稽
    。
二、被告辯稱從未見過失竊之上開自小客車，並否認有伸手去開啟該車副駕駛座側之
    車門，是遭告訴人等行搶云云；惟查：
（一）上開自小客車失竊後，告訴人即報警處理，有新竹市警察局第三分局香山派出
      所於九十年十二月三日二十一時三十五分製作之調查筆錄一份在卷可查，雖其
      上記載失竊時間為九十年十二月三日晚上九時五分許，惟查證人丁○○於當日
      晚上七時許前往該自小客車停放處即新竹市○○○路五七號附近之餐廳與告訴
      人等人用餐時，仍看到該車停放在該處，惟於八時許用餐完畢後返回就未看到
      該車，丁○○並即通知告訴人有否開走該車，於告訴人確認非其家人開走後，
      於當日九時許確定遭竊並報警等情，除據告訴人指訴明確外（參本院九十一年
      六月三日訊問筆錄），亦據證人即丁○○證述甚詳（參本院九十一年六月十九
      日訊問筆錄），是告訴人丙○○上開車輛確實有遭竊，且失竊時間應係當日晚
      上七時許至八時許間之某時點，應可認定。
（二）被告與一年籍姓名不詳之人駕駛該失竊之自小客車於九十年十二月三日晚上九
      時十六分許，出現在苗栗縣頭份鎮○○路七六四號之北基加油站加油一節，已
      據證人即加油站員工乙○○證述明確：「於右述時地，ＬＷ─四七六九號自小
      客車進站加油，跑到靠辦公室的加油站（二島）加油時因跑錯邊又不清楚加油
      孔，才請ＬＷ─四七六九號至一島（加油站）加油，當時，駕駛沒有下車，右
      邊有下來一位男士，穿著皮衣、白襯衫，下車後有繞到車後邊，我問他加什麼
      油，他答：加九五無鉛汽油，加四百元，錢是拿一張一千元，給我找的。」、
      「（警方所提供己○○的相片二張，是否昨晚駕車ＬＷ─四七六九號自小客車
      到你們北基加油站加油的男子？）是的，確定就是他。」等語（參偵查卷第九
      頁背面），觀之警方所提供之被告照片即為查獲當日之穿著，為白襯衫及皮衣
      ，確實與證人乙○○所描述者相符；證人乙○○於本院訊問時雖陳稱已忘記當
      日至加油站加油者是否為被告其人，惟仍證稱其於警訊時陳述之事實為真（參
      本院九十一年八月十九日訊問筆錄），衡情證人乙○○與被告並不相識，自無
      何仇隙可言，其所為第一次之證述，記憶較鮮明、深刻且清晰，應較為可採；
      是被告與上開車輛於失竊後約一小時出現在加油站一節，亦可認定。
（三）被告於當日晚上十一時三十五許，在頭份鎮○○路一五一一巷口即失竊車輛停
      置地點，經過車子並從車子後方繞至副駕駛座側伸手開門一節，除據告訴人指
      訴不移外，證人即當日與告訴人共同埋伏圍捕被告之張尚文、范光助、黃國樑
      及丁○○亦分別證述明確，且互核後相符，衡情上開證人與被告均無任何關係
      ，其等當日晚上與告訴人一同用餐，若非車子失竊而與告訴人一同尋找，實無
      需於當日十一時三十五分許之深夜時分南下至頭份交流道附近欲圍捕竊車者；
      若非被告行跡可疑，且伸手開車門，其等亦無可能上前圍捕；證人黃國樑甚且
      證稱：我們抓到他時，我們問他是否有其他人，他說只有我一個人而已等語（
      參偵查卷第十四頁背面），被告空言否認見過該車，應係卸責之詞，不可採信
      。
（四）證人戊○○於本院訊問時證述：「：：因為他之前有到我們警局報案，：：失
      竊時間很短，我們就想可能被竊車輛跑之地方沒有很遠，我們便出動警力搜索
      ，當天晚上我們有一個同事柏添銘下班，他住南庄附近，他從新竹往頭份方向
      回家路上就看到那部車停在中華路一五一一巷那裡，他就通知我因為他知道我
      們在找那部車，我與我們主管就趕往查獲地點，並通知被害人丙○○到現場，
      因為快接近十二點，被害人與員工來時，我們已經到現場，我想趕回派出所拿
      裝配回來，所以我與被害人說叫他們在附近等一下，我們再趕回來，在我們要
      回到派出所途中，被害人打電話告訴我們說偷車子的人要去開車門被他們抓到
      ，我們又趕回去現場，中間約隔不到二十分鐘：：」、「（你到現場時被告有
      無向你表示他被搶及被打？並要求告訴？）沒有。」等語（參本院九十一年九
      月二日訊問筆錄），與被告辯稱有向前來處理之員警戊○○表示被搶要告訴云
      云不符；又告訴人於車輛失竊後在香山派出所製作調查筆錄時，已向員警表示
      除了車輛失竊外，尚有銀行支票簿、存摺、公司章、私章、行照、現金二十餘
      萬等物置於車內一併被竊等語，有上開調查筆錄在卷可參，其後找到失竊車輛
      時，在車上確實發現存摺、公司章、私章因放在夾層而未遭取走，又自被告身
      上起出現金六萬餘元，核告訴人所為之指訴及本案查獲之贓物等，前後並無違
      反經驗法則之處，衡情告訴人若非其車遭竊，實難想像無由地報案失竊，其後
      又會同大批人馬遠赴至查獲地點「等候」被告前來再毆打並行搶被告？亦無法
      想像其等行搶後大可即行離去，又何需即刻電告警察前來處理？被告辯稱遭搶
      ，不符常情；果若如被告所稱遭告訴人等傷害及強盜，並稱其所有之現金六萬
      餘元、鑽戒及大哥大遭搶，衡情六萬元現金其外觀並非巨大厚重之物，而被告
      自遭告訴人等「行搶」後至警方到來之間仍有數分鐘之譜，若如被告所稱告訴
      人等人多勢眾，其等大可從容地將現金藏妥，而無需於警局後又將現金交出，
      應認被告所為辯稱悖於常情，不足採信。
（四）證人戊○○亦證稱：「（有壹張加油站發票如何取出？）在被告身上取出，不
      是在查獲地點取出，在我們從頭份派出所接回被告至警局裡面在被告身上之口
      袋取出，忘記是衣服或褲子口袋，但確定時回警局之後在他身上取出。」、「
      ：：我們根據發票找到北基加油站，：：隔天早上調加油站錄影帶，其內容確
      實有發現這部車到該處加油，並有被告從該部車副駕駛座那邊出來，並付加油
      錢：：」、「因為是光碟片，且是數位錄影，我們沒辦法拷貝。」、「（勘驗
      錄影帶時有無照相？）有照，但照不起來。」等語（參同上筆錄），與證人即
      加油站員工乙○○所言互核相符，被告辯稱該發票並非自其身上起出云云，應
      不可採，縱認非自其身上起出，惟被告於當日駕車加油一節已經認定如前，則
      發票係自何處取出並不影響上開事實之認定。
二、被告另辯稱當日傍晚自臺中搭巴士上北上約八時許至友人甲○○店內看車，直到
    十一時三十分許才離去，中間除與甲○○試車外，都在店內泡茶聊天，不可能至
    新竹市○○路竊車云云；惟查：
（一）被告於當日晚上九時十六分既與失竊車輛一同出現在頭份鎮北基加油站已如前
      述，自無可能於同一時間分身至友人甲○○店中，反而就上開車輛被竊時間與
      至北基加油站加油之時間可互相吻合，是當日晚上九時十六分之前，被告絕非
      在甲○○店中應可認定。
（二）證人甲○○雖於本院證稱當日晚上八時多到九時許被告至頭份鎮○○路一五三
      一號其經營之國軒中古車行試車，並直至十一時許方始離去云云，惟經本院隔
      離訊問被告及證人甲○○，其二人就被告前後去查看所欲購買車輛之次數、如
      何去店內、在何處試車、談好之車價為何、未談成買賣之原因為何、被告自己
      有無車輛等問題，兩人所言均不一致：證人甲○○證稱：「十二月一日被告有
      來一次來向我買車，：：第三天八點多不到九點他又來談那部車，：：，第一
      次十二月一日是開三菱跑車銀色的車來，他本來要用銀色跑車與我換，因為三
      菱跑車有違規單及稅金沒有繳有十多萬元未繳，我告訴被告說你要先將十幾萬
      元結清再過來，：：，我有上電腦查那部車是他的，第二次十二月三日晚上八
      點多快九點被告來，他沒有開那部三菱跑車來，我們談約二、三個小時，他有
      試車，去我那裡附近約九點多去繞，十一點多他走，其餘時間我們在泡茶，與
      師傅一個人泡茶，他來時我店還有在營業，他離去時我店裡還在營業，我帶他
      去試車從頭份繞到香山，：：，當時我們有談好價錢是二十六萬五千元，被告
      離去時沒有說何時要來買那部車，也沒有說何時要結清。」等語，惟被告答稱
      ：「（當天是否第一次去他店裡看紳寶汽車？）當天是第一次，之前都沒有去
      過他的店。」、「（你去他店裡，談多少價錢？）忘記了，好像三、四十萬元
      ，我沒有拿訂金給他，我要回去考慮看看，我當天只是去看看，當天有試車，
      與老闆一起去試車，在他店裡附近試車，都在頭份試車，試車試了多久我沒有
      去注意。」、「除了試車外，其他時間在他店裡泡茶，與他店裡師傅泡茶，他
      店裡有幾個人我沒有去注意，我印象中在他店裡周圍繞好幾圈。」、「（當天
      價金有無談成？）應該在三、四十萬元，我是有接受此價錢，但我要回去考慮
  看看，因為我考慮經濟。」、「（當時自己本身有無車？）我本身沒有車。」
      等語（以上均參本院九十一年十二月二十四日審理筆錄），證人甲○○所為證
      述顯然無法為有利於被告之認定。或雖被告可能於當日其後至甲○○店內，惟
      亦均不影響上開竊車事實之認定。
    綜上，被告空言身懷六萬元及鑽戒、大哥大行經查獲處遭搶云云，惟告訴人及證
    人等分別指訴或指證歷歷已如前述，被告不僅與該失竊車輛一同出現在加油站，
    其後在停放處又伸手開該車車門，而該車車內又起出大批作案工具，被告辯稱未
    偷竊且未曾見過該車云云，令人難以置信，而被告所提出之不在場證明又破綻百
    出，應認所辯要屬卸責之詞，不足採信，事證明確，犯行堪以認定。
二、查該失竊之ＬＷ─四七六九號自小客車之車門及後車箱蓋均遭破壞，此據告訴人
    丙○○指訴甚詳，再參酌自車內查獲大批扣案之作案工具如尖嘴鉗、扳手及螺絲
    起子等，其中六角扳手十餘支均已經過磨平處理，有一端或兩端因磨平而扁平或
    尖銳，應認係被告以之做為破壞車門鎖之工具，客觀上均足對人生命身體構成危
    險，是核被告己○○所為，係犯刑法第三百二十一條第一項第三款之攜帶兇器竊
    盜罪。爰審酌被告己○○有多項竊盜前科，並曾執行刑前強制工作（參卷附之臺
    灣高等法院被告全國前案記錄表），其於假釋期間內付保護管束竟不知警惕自持
    ，復犯本件竊盜罪，及其犯罪目的、手段、所生危害、竊得財物之價值、犯後否
    認犯罪、態度惡劣等一切情狀，量處如主文所示之刑，以示懲儆。扣案之現金六
    萬一千六百三十元依前開說明應係被告竊自丙○○所得之物，應發還告訴人丙○○；另事實欄所述之犯罪工具一批，雖係供被告犯罪所用之物，惟被告既否認為
    其所有，本院又查無證據證明係其所有，又非違禁物，爰不為沒收之諭知，附此
    敘明。
據上論斷，應依刑事訴訟法第二百九十九條第一項前段，刑法第三百二十一條第一項
第三款，判決如主文。
本案經檢察官邱朝智到庭執行職務
中      華      民      國    九十二    年      一      月      七      日
                                    台灣新竹地方法院刑事第一庭
                                        審判長法    官  賴  淑  敏
                                              法    官  馮  俊  郎
                                              法    官  楊  麗  文
右正本證明與原本無異。
如不服本判決，應於判決送達後十日內向本院提出上訴狀( 應附繕本 )，上訴於
臺灣高等法院。
                                                書記官  陳  秀  子
中      華      民      國    九十二    年      一      月      七      日
附論罪科刑法條：
中華民國刑法第三百二十一條第一項第三款
犯竊盜罪而有左列情形之一者，處六月以上五年以下有期徒刑：
三  攜帶兇器而犯之者。


司法院資訊處製作；財團法人民間司法改革基金會備份。
